【裁判字號】    90,易,2618
【裁判日期】    901212
【裁判案由】    偽造文書
【裁判全文】
臺灣臺中地方法院刑事判決                          九十年度易字第二六一八號
    公  訴  人  臺灣臺中地方法院檢察署檢察官
    被      告  乙○○
                甲○○
    選任辯護人  劉有德
右列被告等因偽造文書案件，經檢察官提起公訴（九十年度偵續字第五三號），本院
判決如左：
    主  文
乙○○、甲○○共同明知為不實之事項，而使公務員登載於職務上所掌之公文書，足
以生損害於公眾及他人，均處拘役伍拾日，如易科罰金，均以佰元折算壹日。
    事  實
一、乙○○與甲○○係夫妻關係，二人明知乙○○母親丙○○所有坐落臺中縣后里鄉
    ○○○段六二六之五地號土地應有部分二分之一之所有權，係以贈與方式移轉予
    乙○○，竟共同基於犯意之聯絡，於民國八十六年五月間，至臺中縣豐原市○○○路一九四號丁○○代書事務所，將丙○○印鑑證明、印鑑章、土地所有權狀等
    相關證件，交付代書丁○○，利用不知情之丁○○，於八十六年五月三十日向臺
    中縣豐原地政事務所，以買賣為由，辦理前開土地所有權移轉登記為甲○○名義
    ，使該地政事務所承辦人員，於同年六月二日，將上揭不實之事項登載於土地登
    記簿上，致免除應繳之贈與稅新臺幣（下同）六萬三千五百七十六元，足生損害
    於丙○○及地政機關對於土地登記、管理之正確性。
二、案經丙○○訴請臺灣臺中地方法院檢察署檢察官偵查起訴。
    理  由
一、訊據被告乙○○就右揭事實自白不諱，被告甲○○則否認有前揭犯行，辯稱：被
    告乙○○僅將要以其名義登記一事徵得伊同意而已，至於辦理移轉登記所需之文
    件資料印章及代理辦理移轉登記之代書，均係由被告乙○○一人處理，並與代書
    接洽，伊未在場亦無參與而不知情云云。經查，被告二人確有一同於前揭時地至
    代書共江泉處接洽移轉登記之事實，業據證人丁○○於偵查中結證稱：乙○○和
    他太太甲○○一起來的，來問移轉登記手續的問題，伊跟他們說所需的資料，請
    他們去準備，他們不久就備齊資料給伊，伊當時有問過證件是否為丙○○本人所
    申請，他們說是，就在伊事務所把契約寫好等語甚詳（參臺灣臺中地方法院檢察
    署八十九年偵字第五六二七號卷第四十二頁反面至四十三頁正面）。是以被告甲○○所辯，要屬事後卸責之辭，洵無可採。另本件若依贈與方式移轉，應繳贈與
    稅六萬三千五百七十六元，有財政部台灣省中區國局台中縣分局九十年十月二十
    四日中區國稅中縣資第○九○○○二九八八二號函在卷可稽，本件以買賣方式及
    以贈與方式相較，顯有不同，自難謂被告二人無偽造文書之故意。此外復有土地
    買賣所有權移轉契約書、土地登記申請書、土地登記簿謄本、財政部台灣省中區
    國局台中縣分局九十年十月二十四日中區國稅中縣資第○九○○○二九八八二號
    函在卷可稽。本件事證明確，被告等犯行洵堪認定。
二、核被告乙○○、甲○○所為，均係犯刑法第二百十四條之使公務員登載不實罪。
    被告二人間有犯意聯絡及行為分擔，為共同正犯。又被告二人利用不知情之代書
    丁○○犯罪，為間接正犯。爰審酌被告等智識程度、犯罪手段、犯後態度等一切
    情狀，分別量處如主文所示之刑，並均諭知易科罰金之折算標準。
據上論斷，應依刑事訴訟法第二百九十九條第一項前段，刑法第二十八條、第二百十
四條、第四十一條第一項前段，罰金罰鍰提高標準條例第一條前段、第二條，判決如
主文。
中      華      民      國    九十      年     十二     月     十二     日
                            臺灣臺中地方法院刑事第三庭
                                法  官 陳宗賢
右正本證明與原本無異。
如不服本判決，應於判決送達後十日內向本院提出上訴狀，上訴於臺灣高等法院臺中
分院( 須附繕本 )。
                                 書記官
中      華      民      國    九十      年     十二     月     十二     日


司法院資訊處製作；財團法人民間司法改革基金會備份。
